臺灣宜蘭地方法院民事小額判決
110年度羅小字第474號
原      告  蔡莉莉  
被      告  黃建國  


上列當事人間因恐嚇案件，原告提起刑事附帶民事訴訟，請求損
害賠償，經本院刑事庭以110年度附民字第97號裁定移送前來，
本院於民國111年5月27日言詞辯論終結，判決如下：
    主  文
被告應給付原告新臺幣壹萬貳仟元，及自民國110年8月4日起至
清償日止，按年息百分之5計算之利息。
原告其餘之訴駁回。
本判決第一項得假執行。但被告如以新臺幣壹萬貳仟元預供擔保
後，得免為假執行。
原告其餘假執行之聲請駁回。
    事實及理由
一、原告主張：被告於民國109年8月16日上午10時7分許，因替
    其女友即訴外人李秀玉與原告商討退租事宜，竟基於恐嚇危
    害安全之犯意，以行動電話使用LINE通訊軟體通話之方式，
    向斯時身處宜蘭縣三星鄉某處宮廟之原告恫稱：「你押金要
    不要還？如果不還押金，我黑白兩道都有認識，看你要選哪
    一個來處理？不然就找黑道來拆你房子和燒你房子（台語）
    。」等語（下稱系爭言論），以此加害生命、身體、財產之
    事，恐嚇原告，使原告心生畏懼，自得向被告請求精神慰撫
    金新臺幣（下同）66,666元。為此，爰依民法第184條第1項
    前段之規定請求。並聲明：㈠被告應賠償原告66,666元，及
    自本起訴狀繕本送達之翌日起至清償日止，按年利率5％計算
    之利息；㈡願供擔保，請准宣告假執行。
二、被告則以：伊沒有說出系爭言論，當初伊係聽聞住在李秀玉
    樓下之郭小姐提及原告稱其黑白兩道都很熟，伊替李秀玉與
    原告商討退租事宜時，因原告動不動就說要扣押金，伊在盛
    怒之下才說出：「不管你要叫黑的白的，我都不管，我只要
    你押金還我」等語，伊未恐嚇原告。並聲明：原告之訴駁回
    。
三、得心證之理由：
    原告主張被告於上述時間、地點以行動電話使用LINE通訊軟
    體通話之方式與原告通話，以替李秀玉商討退租事宜等節，
    為被告所未爭執，堪信為屬實。又原告進而主張於前揭通話
    中，被告基於恐嚇危害安全之故意口出系爭言論，則為被告
    所否認，並以前詞置辯，茲說明如下：
　㈠按刑事訴訟判決所認定之事實，固非當然有拘束民事訴訟判
    決之效力，但民事法院調查刑事訴訟原有之證據，而斟酌其
    結果以判斷事實之真偽，並於判決內記明其得心證之理由，
    即非法所不許（最高法院49年台上字第929號判決參照）。
    基此而論，法院依自由心證判斷事實之真偽時，所斟酌之辯
    論意旨及調查證據之結果，非不得參酌刑事訴訟中所調查之
    證據及所認定之事實為據，故本院自得調查刑事訴訟中原有
    之證據，斟酌其結果以判斷其事實。
　㈡經查，據證人即原告之配偶曾崇恩於本院110年度易字第188
    號恐嚇案件（下稱系爭刑事案件）之偵查中具結證稱略以：
    當時被告與原告在電話中爭吵時，伊將車子停在路邊，伊有
    聽到對方說反正沒處理、黑道、白道、派出所等語，也有聽
    到拆房子，但沒聽到燒房子，伊當下有聽到原告回要找就找
    等語（見臺灣宜蘭地方檢察署109年度偵字第5314號卷，下
    稱偵查卷第15頁反面），核與原告於系爭刑事案件之警詢及
    偵查中具結證稱略以：伊於上開時、地接獲李秀玉來電，欲
    將當日點交返還房屋之時間由下午2時變更為晚間10時，伊
    拒絕並表示若延至次日點交必須扣押金，此時被告即向伊恫
    稱：「你押金要不要還？如果不還押金，我黑白兩道都有認
    識，看你要選哪一個來處理？不然就找黑道來拆你房子和燒
    你房子（台語）」等語，伊當時回應被告要叫就叫看看，伊
    在電話中沒有提到黑道、白道等字眼，當時伊身邊有伊先生
    曾崇恩，雖然手機未開擴音，因為被告講話很大聲，所有曾
    崇恩有聽到對話內容等語（見宜蘭縣政府警察局三星分局刑
    案偵查卷宗，下稱警卷第8頁；偵查卷第15頁），大致相符
    。再參以系爭刑事案件之檢察官於偵查中當庭命法警持被告
    於案發時使用之行動電話離開偵查庭一定範圍外，撥打原告
    之行動電話，並說出「我要燒你房子、拆你房子」等語，口
    說音量由中到最大，原告之行動電話由書記官聆聽，檢察官
    在旁勘驗是否可以於行動電話外聽到法警所說上開通話之內
    容，而其勘驗結果，不論聲音中、大或最大，均可清楚聽到
    法警之上開說話內容等情，有檢察官勘驗筆錄在卷足稽（見
    偵查卷第61頁），足認證人曾崇恩所證伊當時聽聞被告與原
    告對話之部分內容等節，應非虛枉。復參酌原告於109年8月
    16日上午10時7分許與被告通話後，即於同日上午10時10分
    至10時13分許，以通訊軟體LINE傳送內容略以：「我要告你
    們威脅、恐嚇、侵佔」、「你跟你男朋友威脅我要找黑道」
    、「我會報警處理」、「我下午去土城警察局備案」等語等
    情，有原告提出之通訊軟體LINE對話紀錄內容擷取畫面附卷
    可佐（見偵查卷第22至23頁），原告嗣於109年8月17日凌晨
    1時13分許，在新北市政府警察局土城分局頂埔派出所，對
    被告及李秀玉提出刑事告訴，亦有原告之警詢筆錄存卷可參
    （見警卷第7至9頁），益徵原告應確係驟然聽聞被告語帶恫
    嚇之通話內容，而於通話後即傳送上開訊息並提出刑事告訴
    ，原告及證人曾崇恩前揭所證，應堪採信。從而，被告確於
    上揭時、地，以行動電話使用LINE通話之方式，向當時身處
    宜蘭縣三星鄉某處宮廟之蔡莉莉恫稱：「你押金要不要還？
    如果不還押金，我黑白兩道都有認識，看你要選哪一個來處
    理？不然就找黑道來拆你房子和燒你房子（台語）」等語，
    以此加害生命、身體、財產之事，恐嚇原告，使原告心生畏
    懼，致生危害於安全等情，應堪認定為真實。
　㈢至被告固辯稱其僅有對原告稱：「你要黑白都沒關係，反正
    我只要你押金還我就好」等語，並無前揭恐嚇事實。惟查，
    被告於系爭刑事案件中警詢中先供稱略以；伊沒有對原告說
    系爭言論，伊只有講說伊是老實人，這種小事沒必要搞的這
    麼大，還要搞到黑白兩道來處理，那些事是之前樓下房客告
    訴伊女朋友的等語（見警卷第2至3頁）；復於偵查中陳稱略
    以：當天本來是要交房子，伊是帶媽媽出去玩，時間會有點
    來不及，伊問李秀玉可否改時間，李秀玉就打電話給原告，
    2人講得很不愉快，後來就換伊講，伊問原告就不能延一下
    、通融一下時間嗎，那時候伊的確是很激動，原告說過了1
    天就要扣1天的押金，因為伊等前面已經被原告扣了幾天，
    伊後來就有用台語說：「你要黑白都沒關係，反正我只要你
    押金還我就好」，伊之所以會這樣說，是因為李秀玉說原告
    有對樓下鄰居說過黑白都吃得開等語（見偵查卷第14頁），
    是被告與原告爭執之緣由乃為索回押金，顯已心生不滿，且
    被告於事發後未久，於警詢時稱其僅有稱：「我只有講說我
    是老實人，這種小事沒必要搞的這麼大，還要搞到黑白兩道
    來處理」等語，事後於偵訊中又改稱其僅係用台語說：「你
    要黑白都沒關係，反正我只要你押金還我就好」等語，前後
    所述不一，已難採認。另參以證人李秀玉於系爭刑事案件警
    詢時供述：被告沒有說上開恐嚇言語（見警卷第5頁），嗣
    於偵查時則供稱：伊當時請被告跟告訴人說，對話內容伊沒
    有注意聽，因為當時伊很氣，沒有注意聽被告有無說到黑道
    、白道的事情等語（見偵查卷第15頁），又於系爭刑事卷審
    理時具狀陳稱：因為原告曾對樓下住戶說黑白兩道她都認識
    ，被告才會對原告說：「我不管你要叫黑或白，我不管你，
    我只要你押金還給我們就好」等語（見本院110年度易字第1
    88號卷第79頁），是證人李秀玉就被告與原告通話內容之重
    要情節，所陳亦前後反覆，並有附和被告所辯而為迴護之情
    形，自亦難執為被告有利之認定。　　
　㈣按因故意或過失，不法侵害他人之權利者，負損害賠償責任
    ；不法侵害他人之身體、健康、名譽、自由、信用、隱私、
    貞操，或不法侵害其他人格法益而情節重大者，被害人雖非
    財產上之損害，亦得請求賠償相當之金額，民法第184條第1
    項前段、第195條第1項前段分別定有明文。又按刑法第26章
    妨害自由罪，係在保護人身自由，包括個人之意思決定自由
    及身體之行動自由。本罪保護法益，乃是個人日常生活之安
    寧及不受他人恐嚇其生活安全之自由。換言之，即人人在法
    社會秩序生活中之安全感，或個人之法安全感。被告以系爭
    言論恐嚇原告，致原告心生畏懼，業如前述，且原告因受被
    告恐嚇而精神上受到痛苦，而至精神科就診，亦有原告提出
    之衛生福利部雙和醫院用藥紀錄卡附卷可憑（見附民卷第9
    頁），是原告自由之人格權難謂無受到侵害，且已屬情節重
    大。從而，原告依上開規定，請求被告賠償非財產上損害，
    自屬於法有據。　
  ㈤又按慰撫金之多寡，應斟酌雙方之身分、地位、資力與加害
    程度，及其他各種情形核定相當之數額，該金額是否相當，
    自應依實際加害情形與被害人所受之痛苦及雙方之身分、地
    位、經濟狀況等關係決定之（最高法院51年台上字第223 號
    判例意旨參照）。查被告於上述時、地以系爭言論恐嚇原告
    ，致使原告心生畏懼，其精神上自受有相當之痛苦。又本院
    審酌原告為65年次，目前是自營商，自述收入每月10至50萬
    元，專科畢業，要扶養小孩、公婆、媽媽，其於107年至109
    年間有薪資所得、名下有不動產數筆、汽車1輛；被告則為6
    4年次，現在在餐飲業小吃店打零工，收入不一定，約1萬多
    元，國高中肄業，目前須與兄弟共同扶養母親，108年至109
    年間有薪資所得，名下有汽車1輛等情，業據兩造陳明在卷
    ，並經本院調閱兩造之稅務電子閘門財產所得調件明細表（
    見限制閱覽卷）等件存卷可參，故本院審酌原告受系爭言論
    後所受之精神損害，推究其蒙受精神上痛苦及對於生活秩序
    之影響之程度；併酌及兩造之身分、地位、原告受侵害之程
    度、被告恐嚇內容等一切情狀，認原告請求給付精神慰撫金
    66,666元尚屬過高，應以12,000元為適當。
  ㈥末按給付無確定期限者，債務人於債權人得請求給付時，經 
    其催告而未為給付，自受催告時起，負遲延責任。其經債權
    人起訴而送達訴狀，或依督促程序送達支付命令，或為其他
    相類之行為者，與催告有同一之效力，民法第229條第2項定
    有明文。又遲延之債務，以支付金錢為標的者，債權人得請
    求依法定利率計算之遲延利息；應付利息之債務，其利率未
    經約定，亦無法律可據者，週年利率為百分之5，民法第233
    條第1項前段、第203條亦有明定。被告經原告起訴請求賠償
    上開損害而未為給付，原告自得依上開規定，請求被告加付
    遲延利息。從而，原告請求被告給付自起訴狀繕本送達被告
    之翌日即110年8月4日（見附民卷第11頁送達證書）起至清
    償日止，按年息5％計算之利息，為有理由，應予准許。
四、綜上所述，原告依民法第184條第1項前段之侵權行為法律關
    係，請求被告給付12,000元，及自110年8月4日至清償日止
    ，按年息5％計算之利息，為有理由，應予准許。逾此部分之
    請求，為無理由，應予駁回。
五、本件原告勝訴部分，係就民事訴訟法第436之8條第1項訴訟
    適用小額訴訟程序為被告敗訴之判決，依民事訴訟法第436 
    之20條規定，應依職權宣告假執行，原告就其勝訴部分陳明
    願供擔保請准宣告假執行，僅係促使法院之職權發動，無庸
    為准駁之諭知，至於原告敗訴部分，其假執行之聲請即失所
    依附，爰併予以駁回。另依同法第436條之23準用第436條第
    2項，適用同法第392條第2項規定，依職權宣告被告預供擔
    保，得免為假執行。
六、本件事證已臻明確，兩造其餘攻擊防禦方法及所提之證據，
    經核均與判決結果不生影響，爰不逐一論述。
七、原告於刑事訴訟程序提起附帶民事訴訟，而由本院刑事庭依
    刑事訴訟法第504條第1項規定移送前來，依同條第2 項規定
    ，免繳納裁判費，而於本院審理期間，亦未滋生其他訴訟費
    用，並無訴訟費用負擔問題，故不另為訴訟費用負擔之諭知
    ，附此敘明。　　
中　　華　　民　　國　　111 　年　　6 　　月　　17　　日
                  羅東簡易庭  法  官  黃淑芳
以上正本係照原本作成。
對於本件判決如有不服，應於收受送達後20日內向本院提出上訴
書狀，上訴於本院合議庭，並按他造當事人之人數附具繕本。
當事人之上訴，非以判決違背法令為理由不得為之，上訴狀應記
載上訴理由，表明下列各款事項：
(一)原判決所違背之法令及其具體內容。
(二)依訴訟資料可認為原判決有違背法令之具體事實。
如委任律師提起上訴者，應一併繳納上訴審裁判費。
中　　華　　民　　國　　111 　年　　6 　　月　　17　　日
                              書記官　廖文瑜